臺灣臺中地方法院民事判決　　　　　　　 99年度訴字第316號
原　　　告　高伯全
訴訟代理人　張益隆律師
被　　　告　林彥誌
　　　　　　林彥銓
　　　　　　林姿嫚
兼　上三人
共　　　同
法定代理人　吳怡
共　　　同
訴訟代理人　黃進祥律師
　　　　　　江順雄律師
　　　　　　黃建雄律師
上列當事人間請求清償借款事件，本院於民國100年10月31日言
詞辯論終結，判決如下：
    主  文
原告之訴及假執行之聲請均駁回。
訴訟費用由原告負擔。
    事實及理由
壹、程序方面：
    按原告於訴狀送達後為訴之變更或追加，被告無異議而為本
    案之言詞辯論者，視為同意變更或追加，民事訴訟法第255
    條第2項定有明文。查本件原告起訴時依繼承及借款法律關
    係請求被告等清償借款，並聲明：「(1)被告等應連帶給付原
    告新臺幣（下同）1,200,000元，暨其中100,000元自民國
    98年2月26日起，100,000元自98年3月26日起，1,000,
    000元自98年5月26日起，均至清償日止，按年息百分之五計
    算之利息。」。嗣於本院審理中，追加票款請求權為請求權
    基礎，並變更其聲明為：「(1)被告等四人應於限定繼承其被
    繼承人林宏銘遺產範圍內，連帶給付原告1,200,000元，暨
    其中100,000元自98年2月26日起，100,000元自98年3月
    26日起，1,000,000元自98年5月26日，均至清償日止，按
    年息百分之五計算之利息。(2)原告願供擔保，請准宣告假執
    行。」，被告等對於原告訴之變更、追加均表示無異議而為
    本案之言詞辯論，依民事訴訟法第255條第2項之規定，應視
    為同意原告之變更、追加。
貳、實體方面：
一、原告起訴主張：
  (一)原告於97年9月、12月間分別二次各借款1,000,000元及200,
    000元予訴外人林宏銘，雙方約定還款日期、金額為98年2月
    25日及3月25日，各還款100,000元，98年5月25日還款1,000
    ,000元，此有林宏銘簽發交付如附表所示以上開還款日期為
    期日之本票共3紙可憑。
  (二)上開98年2月25日之本票屆提示後未獲付款，嗣後債權人知
    悉訴外人林宏銘已於98年3月7日死亡，其法定繼承人為其配
    偶即吳宜及三名未成年子女林彥誌、林彥銓、林姿嫚。依
    民法第1153條第1、2項規定「繼承人對於被繼承人之債務，
    負連帶責任。」、「繼承人為無行為能力人或限制行為能力
    人對於被繼承人之債務，以所得遺產為限，負清償責任。」
    ，查本件訴外人林宏銘之法定繼承人即被告吳宜、林彥誌
    、林彥銓、林姿嫚均已就其被繼承人林宏銘之遺產，依法為
    限定繼承，此有臺灣臺中地方法院98年度繼字第1167號准予
    備查在案，是以被告等人僅就其繼承所得之遺產範圍內，償
    還被繼承人林宏銘之債務。原告爰依借款、票款請求權及繼
    承之法律關係提起本件訴訟，請求被告等負連帶清償責任。
  (三)對被告抗辯之陳述：
  (1)訴外人林宏銘生前有向原告借款1,200,000元，且未清償：
  林宏銘於生前即曾以其投資股票為由，多次向原告短期借貸
    金錢，向來有借有還，而林宏銘以其係任職鄉公所之公務人
    員，帳戶內不宜有較大金額之金錢匯入，恐遭人物議，均要
    求原告以現金交付借款，並由林宏銘簽發借款金額之本票予
    原告。而林宏銘還款時，亦多以現金方式清償，再由原告將
    本票返還林宏銘，是以，原告借款予林宏銘係基於雙方情誼
    ，並非藉此賺取中間利息，自無約定利息或預扣利息之情事
    ，此先敘明。
  本件系爭借款其中1,000,000元，林宏銘係於97年9月下旬向
    原告商借，原告爰已予應允，嗣原告慮及該等金額不小，借
    款期間較長，唯恐原告之配偶不答應，乃又向林宏銘告知須
    先與原告之配偶商量，獲得同意始能借出。事隔數日，原告
    之配偶同意借款，原告乃通知林宏銘前來原告家中取款。97
    年9月30日，原告之配偶高吳春梅自其設於臺中商業銀行外
    埔分行之帳戶內，提領1,115,000元後，由原告將其中1,000
    ,000元現金交予林宏銘，林宏銘則持如附表編號一所示發票
    日載為97年9月24日，金額1,000,000元，到期日為98年5 月
    25日之本票1張交付原告，此有當時在場之高吳春梅可證。
  另本件系爭借款其餘200,000元，係林宏銘97年12月25日向
    原告借款200,000元，言明於98年2月25日及3月25日各還款
    100,000元，並簽發如附表編號二、三所示，票面金額均為1
    00,000元，到期日分別為98年2月25日、3月25日之本票各1
    紙交付原告，原告在自宅交付現金予林宏銘後，林宏銘始將
    如附表編號二、三所示2紙本票交予原告，並有原告之配偶
    高吳春梅在場可證。
  又系爭借款中之1,000,000元部份，其借款日期與本票發票
    日期不同，乃因原告原已應允林宏銘借款1,000,000元，嗣
    後原告又告知林宏銘俟原告之配偶同意後再借出，是以原告
    經原告之配偶同意後而貸與交付1,000,000元予林宏銘之日
    期，較林宏銘所交付如附表編號一所示本票之發票日期為後
    ，故本票之發票日與借款日才會相差數日，此乃符合一般經
    驗事理之常，並無違反常理、矛盾之處。且證人高吳春梅於
    鈞院100年1月3日審理時亦證稱：「（借款日是否為簽立本
    票的日期？）不是，因為林宏銘借款金額很大，所以我在猶
    豫，林宏銘開口借款時也沒有拿票，後來我領錢回到家後，
    他拿到本票過來，我才發現有差距幾天。」、「（差距幾天
    ？）差了5－6天。」、「（為何這次100萬元借款，本票發
    票日是拿到錢之前，與之前借款模式不同？）因為此次借款
    金額較大。」，足證原告所言屬實。再由林宏銘生前匯款予
    原告（匯入原告之配偶高吳春梅之帳戶）之匯款單之筆跡，
    與如附表所示3張本票發票人林宏銘之筆跡相同，可證系爭
    本票確為林宏銘所簽發。
  由證人高吳春梅於鈞院100年1月3日審理時之證詞（言詞辯
    論筆錄第7、8頁），可知林宏銘生前曾多次向原告借款，且
    借款方式均係應林宏銘之要求，以現金交付，而由林宏銘交
    付已簽發好之本票予原告。此亦足證林宏銘確有向原告借款
    計1,200,000元，而簽發如附表所示本票3張之事實，而被告
    等既未舉證證明林宏銘生前已清償該等借款，原告之請求當
    屬有理。
  再者，衡諸一般社會經驗，家族家境優渥，其本身亦可能因
    個人私下投資而經濟擷据，本件林宏銘於生前即多次以投資
    股票為由，向原告短期借貸金錢，顯見其不欲家人知悉，而
    原告基於雙方情誼及林宏銘家境尚優，有還款能力，始同意
    多次借款，是以，原告向證人表示因為林宏銘很缺錢，都投
    資在股票上，及林宏銘會還錢，因為其家中很有錢等語，並
    無矛盾之處。況且，林宏銘係以個人私下短期投資股票為由
    而向原告小額借款，並非有何重大事故，需龐大之資金，自
    不可能持所有之不動產向銀行借款，而令家人知悉。況由林
    宏銘因在外積欠債務，而不幸自殺身亡，可見，林宏銘在外
    之債權債務關係，一直隱瞞其家人，是以，林宏銘要求原告
    交付借款金額均以現金給付，核屬一般經驗事理之常，況林
    宏銘既簽發交付如附表所示本票3張予原告，即係借款之憑
    證，此亦為一般經驗事理之常，被告稱為何不用匯款或立據
    簽收，而認與交易常情不符，顯無理由。
  末查，如附表所示3張本票上之指紋經鑑定結果與林宏銘之
    指紋相符，足證如附表所示3張本票確係由林宏銘所簽發。
    原告已舉證證明林宏銘係向原告借款，而簽發如附表所示3
    張本票，倘林宏銘已清償該等借款，原告當無可能持有如附
    表所示3張本票，足見原告之請求，洵至有理。
  (2)原告確有交付1,200,000元借款予林宏銘：
  查林宏銘確實向被告借款1,200,000元，並依循先前借款之
    模式，由原告交付現金後，再由林宏銘交付已簽發好之本票
    予原告，此由證人高吳春梅於鈞院100年1月3日審理時證稱
    ：「（在何處將錢交給林宏銘？）在我的工作室，工作室在
    我家的右邊」、「（錢如何交付？）我去領錢回來後不久，
    林宏銘就前來。」、「（借款時有無簽書面？）只有簽1張
    100萬元的本票。」、「（除了100萬元外，有無其他借貸關
    係？）之後97年12月25日林宏銘也有向原告借款20萬元。」
    、「（借款20萬元的情形為何？）當時我表示100萬元尚未
    還清，還要借20萬元，原告表示因為林宏銘很缺錢，都投資
    在股票。」、「（20萬元如何出借？分幾次？）一次出借。
    」、「（借款時，有無簽立借據？）只有簽立本票二張，票
    面金額10萬元各2張，因為林宏銘表示要日期錯開，較容易
    還款。」、「（20萬元如何交付？）因為我從事代工生意，
    身邊都有20～30萬元現金供尾料使用，月底大概準備的金額
    也是20～30萬元。」、「（97年12月25日當天你是否就知道
    林宏銘要借款？）知道，我有詢問我先生為何還沒有還100
    萬元，就還要再借20萬元，原告表示沒有關係，林宏銘會還
    ，因為林宏銘家中很有錢。」等語，足證林宏銘確實有向原
    告借款，且原告亦有交付借款金額予林宏銘之事實。
  (四)聲明：(1)被告等四人應於限定繼承其被繼承人林宏銘遺產範
    圍內，連帶給付原告1,200,000元，暨其中100,000元自98
    年2月26日起，100,000元自98年3月26日起，1,000,000
    元自98年5月26日，均至清償日止，按年息百分之五計算之
    利息。(2)原告願供擔保，請准宣告假執行。
二、被告則辯以：
  (一)原告主張訴外人林宏銘有1,200,000元借貸未受清償，為無
    理由：
  (1)按消費借貸，因金錢或其他代替物之交付而生效力，民法第
    四百七十五條定有明文，係屬要物契約，因借用物之交付而
    生效力。則原告主張被告向其借用訟爭款項之事實，既為被
    告所否認，依舉證責任分配之原則，應由原告就此利己之事
    實，先負舉證之責任，倘不能證明時，則被告就其抗辯之事
    實，即毋庸舉證，而支票為文義證券及無因證券，支票上之
    權利係依支票文義而發生，與其基礎之原因關係各自獨立，
    支票上權利之行使不以其原因關係存在為前提，尚難因原告
    執有被告簽發之支票，即得證明其所主張之原因關係存在（
    最高法院70年度臺上字第2898號判決參照）。依此實務見解
    ，持有票據無法證明原因關係存在（無法證明有借貸合意存
    在，亦無法證明有借款之交付）。
  (2)本件被告等否認被繼承人林宏銘有向原告借款，原告既主張
    其與林宏銘間有借款關係存在，應先舉證證明其與林宏銘間
    有何借款合意存在，並應證明原告與林宏銘間有借款之交付
    。惟原告提出之本票並無法證明借款合意之存在，亦無法證
    明借款之交付，堪認原告未盡其舉證責任，其主張並無理由
    。
  (3)次按「民事訴訟係由原告主張權利者，應先由原告負舉證之
    責，若原告先不能舉證，以證實自己主張之事實為真實，則
    被告就其抗辯事實，即令不能舉證，或其所舉證據尚有疵累
    ，亦應駁回原告之請求（最高法院17年上字第917號判例參
    照）；又主張法律關係存在之當事人，須就該法律關係發生
    所須具備之特別要件事實，負舉證之責任。又消費借貸法律
    關係之成立，須具備(一)借貸意思表示相互一致、(二)交付借貸
    物等特別要件，是當事人主張有金錢借貸關係存在，除須證
    明有金錢之交付外，尚須就雙方借貸意思表示互相一致，負
    舉證之責」（最高法院96年度臺上字第1245號判決參照）。
    本件證人高吳春梅雖於97年9月30日自臺中商銀外埔分行領
    出現金1, 115,000元，僅能證明證人高吳春梅有向該銀行提
    領款項之事實，尚無法證明原告確有「交付」其中之1,000,
    000元予林宏銘之事實，亦無法證明原告與林宏銘間確有金
    錢借貸「意思表示合致」之事實，依上揭最高法院判決意旨
    ，原告就借款交付及借貸意思表示合致之事實，自應舉證證
    明。
  (4)又如附表編號一所示之本票，簽發日期為97年9月24日，而
    原告主張高吳春梅係於97年9月30日向銀行提領現金，同日
    在原告家中交付同額款項予林宏銘，簽發本票日期在款項交
    付日期前6天，而票據簽發即需負付款之責任，若原告主張
    屬實，表示林宏銘在未取得借款之前6日即已同意負擔票據
    責任，承擔未收到借款之風險，此顯與一般生活經驗不符，
    而與經驗法則有違。
  (5)再按「支票為無因證券，支票債權人就其取得支票之原因，
    固不負證明之責任，惟執票人子既主張支票係發票人丑向伊
    借款而簽發交付，以為清償方法，丑復抗辯其未收受借款，
    消費借貸並未成立，則就借款之已交付事實，即應由子負舉
    證責任。」（最高法院73年1月10日第1次民事庭會議決議(二)
    參照）。本件原告雖提出如附表所示3張本票，主張係林宏
    銘向其借款所簽發，作為清償之方法云云。依上揭最高法院
    民事庭決議意旨，原告仍應就借款交付之事實舉證證明。
  (6)原告所提出之「台中商業銀行無摺存款存入通知聯」（原告
    誤繕為匯款單），其上雖有存款存入人「林宏銘」之名義，
    但此僅能證明有「林宏銘」名義之人存入1筆100,000元予高
    吳春梅之帳戶，但無法證明該「林宏銘」名義之人與被告之
    被繼承人林宏銘本人係同一人，或係由被告之被繼承人林宏
    銘本人所填寫，因此，自亦無從證明系爭本票係由被告之被
    繼承人林宏銘本人所簽發。又上開無摺存款存入通知聯顯示
    ，係「林宏銘」名義之人於98年1月23日存入100,000元予高
    吳春梅，原告稱該筆款項係林宏銘償還其借款云云。然該10
    0,000元之原因關係究竟為何？林宏銘為何要存入100,000元
    予高吳春梅？該100,000元是否與本件1,000,000元有關？尚
    有疑義。
  (二)證人高吳春梅之證述不合常情，應無足採信：
  (1)證人高吳春梅稱系爭1,200,000元借款並未約定利息，亦未
    預扣利息云云，與常情不符。
  (2)證人高吳春梅稱林宏銘先借的1,000,000元尚未還清，還要
    再借200,000元的原因，係原告表示林宏銘很缺錢，都在投
    資股票云云。後又改稱其有詢問原告為何1,000,000元尚未
    還，還要再借200,000元，原告表示沒有關係，林宏銘會還
    ，因為林宏銘家中很有錢云云。前後矛盾。
  (3)證人高吳春梅又稱因為林宏銘借1,000,000元金額很大，所
    以我在猶豫，林宏銘開口借款時沒有拿票，後來我領錢回家
    後，他拿本票過來，我才發現本票的發票日差了5、6天云云
    。若屬實，表示林宏銘一開始開口向原告借錢時尚未開立本
    票，後來原告同意借錢時林宏銘才開本票，自不可能發生發
    票日在借款日之前的情形。然原告主張1,000,000元借款日
    係97年9月30日，發票日97年9月24日，發票日在借款日之前
    ，此足見證人證述不實。
  (4)再查，林宏銘生前有坐落臺中縣大甲鄉○○段366地號土地
    及坐落其上門牌蔣公路123號房屋、臺中縣大安鄉○○段82-
    4、84-9地號土地等不動產。其中蔣公路123號房地係林宏銘
    與其母親高鴛鴦共有，在94年9月19日買受時即有前手郭陳
    彩枝於81年12月9日向彰化銀行抵押借款，林宏銘及高鴛鴦
    買受後承受該抵押借款，並變更債務人為林宏銘、林宏達兄
    弟及高鴛鴦、林福文夫妻等4人。至於82-4、84-9地號土地
    係林宏銘單獨所有，並未向銀行抵押借款。足見林宏銘若缺
    錢大可向銀行抵押借貸即可，無需向原告借錢。
  (5)證人高吳春梅另稱林宏銘是向原告借款，原告會跟證人高吳
    春梅說云云。但原告卻稱本件借款因為金額過大，我表示要
    他自己打電話給我太太高吳春梅云云，其2人陳述矛盾。據
    上，原告雖舉其配偶高吳春梅出庭作證，但高吳春梅之證述
    不合常情，無足採信
  (三)聲明：(1)原告之訴駁回。(2)如受不利判決，願供擔保請准宣
    告免為假執行。
三、兩造不爭執事項：
  (一)被告林彥誌、被告林彥銓、被告林姿嫚、被告吳宜就被繼
    承人林宏銘有向法院辦理限定繼承。
  (二)林宏銘在98年3月7日死亡。
  (三)發票日均為97年12月25日、到期日各為98年2月25日、98年
    3月25日、票面金額各為100,000元之本票各1張，發票日為
    97年9月24日、到期日為98年9月25日，票面金額為1,000,00
    0元之本票壹張，其上所記載之發票人「林宏銘」。
  (四)原告之妻有於97年9月30日提領1,115,000元。
四、得心證之理由：
  (一)按當事人主張有利於己之事實者，就其事實有舉證之責任，
    民事訴訟法第277條定有明文。次按請求履行債務之訴，除
    被告自認原告所主張債權發生原因之事實外，應先由原告就
    其主張此項事實，負舉證之責任，必須證明其為真實後，被
    告於其抗辯事實，始應負證明之責任，此為舉證責任分擔之
    原則，最高法院43年臺上字第377號著有判例要旨可資參照
    。再按，民事訴訟如係由原告主張權利者，應先由原告負舉
    證之責，若原告先不能舉證，以證實自己主張之事實為真實
    ，則被告就其抗辯事實即令不能舉證，或其所舉證據尚有疵
    累，亦應駁回原告之請求。最高法院17年上字第917號亦著
    有判例要旨可參。
  (二)復按稱消費借貸者，謂當事人一方移轉金錢或其他代替物之
    所有權於他方，而約定他方以種類、品質、數量相同之物返
    還之契約，民法第474條第1項定有明文；同法第475條雖於
    88年4月21日民法債編修正時經刪除，仍無礙於我國學說及
    實務向來均認消費借貸為要物契約之性質，是當事人主張有
    金錢借貸關係存在，則需就其發生所需具備之特別要件即金
    錢之交付負舉證責任（最高法院55年度臺上字第952號、81
    年度臺上字第2372號、58年臺上字第990號判決、69年度第
    27次、73年度第一次民事庭會議決議均採相同見解）。本件
    原告主張被告之被繼承人林宏銘向其借款1,200,000元未清
    償，請求被告等人於繼承被繼承人林宏銘遺產之範圍內給付
    等語，固據其提出本票3張，並舉證人高吳春梅為證。惟為
    被告所否認，原告對於其與林宏銘借貸關係存在之事實，自
    負有舉證之責任。
  (三)本件原告主張被告之被繼承人林宏銘分別於97年9月30日及
    12月25日向其借款1,000,000元及200,000元等語，固據原告
    提出如附表所示之本票3張，並聲請傳訊證人高吳春梅為證
    ，惟被告否認原告與林宏銘間有成立借貸合意及原告交付所
    主張之借款予林宏銘。經查：
  (1)按消費借貸為要物契約，因金錢或其他代替物之交付而生效
    力（參見89年5月5日民法債編修正施行前之民法第475條）
    。又支票為文義證券及無因證券，支票上權利係依支票文義
    而發生，與其基礎之原因關係各自獨立，支票上權利之行使
    ，不以其原因關係存在為前提，尚難因執有支票，即得證明
    其所主張之原因關係為存在，亦有最高法院90年度臺上字第
    8號判決可資參照。是原告所提出如附表所示之本票3張，實
    不足以證明原告與林宏銘間存有消費借貸契約之法律關係。
    又查，證人即原告之妻高吳春梅於本院審理時證稱：林宏銘
    於95年或96年間曾向原告借款100,000元，當時有簽立借據
    等語，是依證人高吳春梅前開證述，訴外人林宏銘於原告主
    張本件借款時間前已曾向原告借款，借款金額為100,000元
    ，當時均會要求林宏銘簽寫借據，然本件原告主張97年9月3
    0日之借款金額為1,000,000元，及於97年12月25日之借款為
    200,000元，顯逾先前借款金額100,000元甚多，並證人高吳
    春梅於本院審理時亦證稱97年9月30日之借款金額太大，原
    本不同意借款，並97年12月25日借款200,000元時，表示先
    前借款1,000,000元尚未清償，為何又要借200,000元等語，
    則依證人所述，原告借款於1,000,000元及200,000元時已有
    所疑慮，衡情應會要求林宏銘加強擔保，何以被告除簽發本
    票之外，全無提供任何擔保，與社會常情不符。是以，兩造
    是否存有消費借貸之合意，即有可疑？又按依我國一般民間
    金錢消費借貸之習慣觀之，金錢貸與人多會要求借用人簽發
    借據作為借貸憑據，若未能簽立借據，至少也會就借貸款項
    何時返還？如何返還？利息如何計算？利息支付之方式等等
    情事如以約定，甚或會要求提供擔保，以避免將來發生爭執
    。然
    本件原告主張被告向其借款之金額多達1,200,000元，原告
    不僅未能提出被告所出具之借據以實其說，甚且本件兩造間
    就系爭款項如何返還？何時返還？利息如何計算？利息如何
    支付等情事均未加以約定，亦屬有疑。綜上，原告對於兩造
    間存有消費借貸意思表示之合致，尚未盡其舉證之責任。
  (2)又證人即原告之妻高吳春梅於本院審理時雖證稱：林宏銘向
    原告借款1,000,000元這件事，其先生有跟其說，因為林宏
    銘借款金額很大，所以其在猶豫，林宏銘開口借錢時沒有拿
    票，後來其領錢回家後，林宏銘拿本票到其家，其就將錢拿
    給林宏銘，當時期才發現本票發票日與借款日差了5、6天，
    另97年12月25日林宏銘也向原告借款200,000元，其平時身
    邊都有200,000元至300,000元現金準備供付原料廠商的錢，
    就直接拿給林宏銘等語，並原告亦提出其妻高吳春梅之存款
    明細為證。然查，原告陳稱：林宏銘於97年9月24日先打電
    話向其詢問是否願意借款，其回答要與太太商量，因為金額
    很大，後來其表示太太不同意，因為金額過大，之後林宏銘
    陸續打電話向其拜託，其要林宏銘自己打電話給其太太，後
    來願意借林宏銘，所以於97年9月30日交付現金1,000,000元
    給林宏銘等語，顯見原告於97年9月30日前即已知悉林宏銘
    所欲借款金額為何，然依原告所提出之存款明細，證人高吳
    春梅於97年9月30日提領之金額為1,115,000元，與原告所主
    張借款金額未合，是該款項是否即係為作為借予林宏銘之借
    款，即屬有疑。是證人高吳春梅雖有於97年9月30日提領1,1
    15,000元屬實，然仍不足證明該1,000,000元之借款確已交
    付與林宏銘收受；另就原告所主張之借款200,000元，並無
    提出任何資金明細以實其說，又證人高吳春梅雖證述其家中
    原本就有準備200,000元至300,000元現金等語，惟依證人高
    吳春梅所證，該現金係為供月底支付廠商之準備金等語，顯
    見該現金係作為原告之妻支應廠商之資金，而原告主張林宏
    銘借款200,000元之還款時間分別為98年2月25日及3月25日
    ，顯不足以於97年12月31日前清償原告，如依證人所述，將
    錢借給林宏銘，勢必造成原告無法給付廠商款項，對於原告
    之資金運用顯有衝突，是證人此部分所述，亦屬有疑，此外
    ，原告亦未提出其他證據證明業已交付200,000元款項予林
    宏銘，況證人為原告之配偶，為其至親，證詞偏頗原告，亦
    人之常情，均難證明已分別交付1,000,000元及200,000元借
    款予林宏銘事實，且原告無法證明如附表所示之本票，確為
    林宏銘所交付之借款憑證。是原告所舉上開證據均無法提出
    其他兩造間存有消費借貸合致，另原告復未提出其他證據證
    明與林宏銘間有何消費借貸合意及已交付借款之事實。是原
    告本於消費借貸之法律關係，而為本件之主張，於法尚屬無
    據，為無理由。
  (三)又按支票為無因證券，票據債務人不得以自己與發票人或執
    票人前手間所存在之抗辯事由，對抗執票人。然發票人非不
    得以自己與執票人間所存之抗辯事由對抗執票人，此觀票據
    法第13條之反面解釋自明。如發票人一旦提出其基礎原因關
    係不存在之對人抗辯，執票人自應就該基礎原因關係存在之
    積極事實，負舉證責任（最高法院87年度臺上字第1601號判
    決參考）。此於匯票、本票（即我國票據法所規定之票據形
    態），於學說及實務上均採相同之見解。又本票為無因證券
    ，本票債權人就其取得本票之原因，固不負證明之責任，惟
    既經本票債權人主張本票係本票債務人向其借款而簽發交付
    ，作為清償，本票債務人復抗辯未收受借款，消費借貸並未
    成立，則就借款之已交付事實，即應由本票債權人負舉證責
    任（最高法院73年第一次民事庭會議決議參照）。本件原告
    係主張其借款予被告之被繼承人林宏銘，由林宏銘簽發如附
    表所示之3張本票予上訴人，則原告與被告之被繼承人林宏
    銘係票據關係之直接當事人，且按繼承人自繼承開始時，除
    本法另有規定外，承受被繼承人財產上之一切權利、義務。
    但權利、義務專屬於被繼承人本身者，不在此限。繼承人對
    於被繼承人之債務，以因繼承所得遺產為限，負清償責任，
    民法第1148條定有明文。本件被告已依法於98年5月13日向
    本院聲請就被繼承人林宏銘之財產為限定繼承，並經本院調
    取本院98年度繼字第1167號民事卷核閱屬實，是被告自得以
    林宏銘與原告間之原因關係對抗原告。本件原告主張係因借
    款予被告等人之被繼承人林宏明而直接收受林宏銘所簽發如
    附表所示3張本票，然被告否認林宏銘生前有收受該筆借款
    ，並提出其基礎原因關係不存在之對人的抗辯，則原告對於
    如附表所示3張本票所擔保之消費借貸之原因關係，其已依
    約交付借款、消費借貸關係有效成立之積極事實，亦應負舉
    證責任。又最高法院48年度臺上字第462號判決謂「具備形
    式要件之票據占有人在未有反證明時，應推定其適法取得票
    據上之權利，主張其非正當取得之人，應負舉證責任」，係
    就票據權利取得之舉證責任所為論述，此與前所述票據直接
    當事人間之原因關係即借款之交付應由票據權利人員舉證之
    責，並不衝突。另最高法院49年臺上字第334號判例謂「票
    據乃文義證券及無因證券，證券上之權利義務，爰依證券上
    所載文句而決定其效力，從而支票上權利，依支票文義而發
    生，與其基礎之原因關係各自獨立，支票上權利之行使不以
    其原因關係存在為前提，故其原因關係不存在或無效時，執
    票人仍得依支票文義行使其權利」，但票據之無因性係規定
    於票據法第13條票據債務人不得以自己與發票人或執票人之
    前手間所存抗辯之事由對抗執票人，因此所謂票據無因性僅
    於執票人向票據債務人行使權利時，票據債務人以自己與執
    票人前手間所存抗辯之事由對抗執票人，始有適用，就票據
    關係之直接當事人間仍應受原因關係之影響，原因關係不存
    在或無效，執票人即不得享有票據上權利，本件應無最高法
    院49年臺上字第334號判例之適用。經查：本件原告所舉證
    據不足以證明如附表所示3張本票所擔保之消費借貸關係存
    在，核如前述，是原告既未能證明其與林宏銘間1,200,000
    元借款之票據原因關係已有效成立，其主張基於票據之法律
    關係請求被告給付票款等語，仍無足採。
  (五)綜上所述，原告既未能證明其與被告之被繼承人林宏銘間有
    其所主張如附表所示3張本票所擔保之消費借貸契約1,200,
    000元存在。則原告依票據、消費借貸及繼承之法律關係，
    請求被告等人連帶給付1,200,000元及自支付命令送達翌日
    起至清償日止，按年息百分之五計算之利息，即屬無據，均
    應駁回。又原告受敗訴判決，其假執行之聲請即失所依據，
    應併予駁回。
五、本件事證已臻明確，兩造其餘攻擊防禦方法，經本院斟酌後
    ，認為均不足以影響本件判決結果，爰不一一論列，附此說
    明。
六、訴訟費用負擔之依據：民事訴訟法第78條。
中    華    民    國    100    年    11    月    25    日
                    民事第一庭 法  官  戴博誠
以上正本係照原本作成。
如對本判決上訴，須於判決送達後20日內向本院提出上訴狀。如
委任律師提起上訴者，應一併繳納上訴審裁判費。
中    華    民    國    100    年    11    月    25    日
                                書記官  何俞瑩
附表：
┌──┬───┬───────┬───────┬─────────┐
│編號│發票人│發票日（民國）│到期日（民國）│票面金額（新臺幣）│
├──┼───┼───────┼───────┼─────────┤
│一  │林宏銘│97年9月24日   │98年5月25日   │1,000,000元       │
├──┼───┼───────┼───────┼─────────┤
│二  │林宏銘│97年12月25日  │98年2月25日   │100,000元         │
├──┼───┼───────┼───────┼─────────┤
│三  │林宏銘│97年12月25日  │98年3月25日   │100,000元         │
└──┴───┴───────┴───────┴─────────┘